臺灣臺中地方法院民事判決
                                     111年度勞簡字第61號
原      告  周祐平  


被      告  千湖實業股份有限公司


法定代理人  陳祈義  


上列當事人間給付資遣費等事件，本院於民國111年9月29日言詞
辯論終結，判決如下：
    主    文
一、被告應給付原告新臺幣42,041元及自民國111年4月8日起至
    清償日止按年利率百分之5計算之利息。
二、原告其餘之訴駁回。　　
二、訴訟費用由被告負擔100分之15，餘由原告負擔。
三、本判決第一項原告勝訴部分，得假執行。但被告如以新臺幣
    42,041元為原告預供擔保，得免為假執行。
    事實及理由
壹、程序部分：
一、按訴狀送達後，原告不得將原訴變更或追加他訴。但擴張或
    減縮應受判決事項之聲明者，不在此限。民事訴訟法第255 
    條第1 項第3 款定有明文。原告起訴時之請求聲明：被告應
    給付原告新臺幣（下同）254,651元，及自起訴狀繕本送達
    翌日起至清償日止，按年息百分之5 計算之利息（見本院卷
    第13頁）；嗣於訴狀繕本送達被告後，於民國111 年10月20
    日言詞辯論期日當庭變更聲明為：被告應給付原告266,317
    元，及自起訴狀繕本送達翌日起至清償日止，按年息百分之
    5 計算之利息（見本院卷第245頁），核屬擴張應受判決事
    項之聲明，與前揭規定並無不合，應予准許。
二、被告經合法通知，未於最後言詞辯論期日到場，核無民事訴
    訟法第386 條各款所列情形，依同法第385 條第1 項規定，
    依原告之聲請，由其一造辯論而為判決。
貳、實體部分：
一、原告主張：
  ㈠原告自109年7月7日起受僱被告擔任作業工作，每月薪資為新
    臺幣（下同）35,000元，嗣發現被告竟未依法為原告投勞保
    、健保，且於任職期間，亦未依約給足額薪資，經原告催討
    ，被告仍置之不理。被告復於109年11月1日以LINE通訊軟體
    通知原告請暫時不要上班，原告遂向社團法人台中市勞僱關
    係協會申請調解，併為資遣費、開立非自願離職證明書等之
    請求，惟因被告於109年12月18日未出席而調解不成立。為
    此，原告依據兩造間之勞動契約、勞動基準法第14條第1項
    第5、6款規定，終止兩造間之勞動契約。
　㈡茲將請求項目、金額，如下說明：
　⒈資遣費：原告自109年7月7日起至110年11月30日止，工作年
    資共計1年4月又23日，每月薪資為35,000元，依據勞動基準
    法第17條規定請求被告給付資遣費為24,465元（計算式：35
    ,000×1/2×〈1+4/12+23/30/12〉＝24,465元）。
　⒉積欠薪資部分：被告尚積欠109年7月份薪資9,166元、109年8
    月份至109年10月份薪資25,000元，共計34,166元，依據勞
    動基準法第22條請求被告給付上開薪資。
  ⒊失業給付差額：原告年滿45歲，符合請領失業給付資格，得
    請取9個月失業給付，然因被告未依法為原告投勞保，導致
    原告受有短少失業給付之損失196,020元（計算式：36,300〈
    投保級距〉×0.6×9＝196,020元），為此，依據勞工保險第72
    條第1項規定，請求被告賠償損害。
  ⒋預告工資：原告自109年7月7日起任職被告，依勞動基準法第
    16條規定，被告應給付預告工資10日工資為16,666元。
㈢聲明：被告應給付原告266,317元及自起訴狀繕本送達翌日起至
  清償日止按年利率百分之5件算之利息。
二、被告抗辯：
    刑事案件調解內容、金額7萬元，均已包含勞資關係，我不
    知道為何調解筆錄未記載，原告再為本件請求不合理；況且
    109年7、8月至10月份薪資均已給付，於109年11月12日兩造
    在7-11便利商店前，當面交現金給原告等語。並答辯聲明：
    原告之訴駁回。
三、得心證之理由：
  ㈠原告主張其自109年7月7日起受僱被告擔任作業工作，每月薪
    資為35,000元，被告未依法為原告投勞保、健保，復於109
    年11月1日以LINE通訊軟體通知原告請暫時不要上班，原告
    遂向社團法人台中市勞僱關係會申請調解，惟因被告於109
    年12月18日未出席而調解不成立等事實，業據原告提出社團
    法人臺中勞僱關係協會勞資爭議調解紀錄、INE通訊軟體對
    話紀錄、109年11月12日錄音譯文等在卷可佐（見本院卷第2
    3至34、87至99頁），原告自承確實自109年11月1起即未到
    被告上班（見本院卷第246頁），本院依職權自司法院電腦
    連線查得勞保、健保資料（見本院卷第61至65頁），原告任
    職期間，被告確實未依法為原告投勞保、健保。基此，上開
    事實應堪信真。
二、被告雖以前詞辯解，惟查：
  ㈠本院依職權調閱110年度中司刑移調字第896號卷、110年度司
    執字第146663號卷，上開調解案件係由本院刑事庭110年度
    易字第982號妨害自由等案件（狀股）移付調解，於110年8
    月11日下午4時22分許，在本院臺中簡易庭調解室調解，經
    兩造達成調解成立，調解內容為：相對人（即指甲○○）願給
    付聲請人（即原告）7萬元，給付分式，自110年9月起，於
    每月12日前給付35,000元，至全部清償完畢止，如有一期未
    履行視為全部到期；聲請人其餘請求拋棄；訴訟費用各自負
    擔。另相對人依調解程序筆錄內容給付完畢後，聲請人同意
    具狀撤回本院刑事庭110年度易字第982號案件之刑事告訴；
    足證上開調解案件之調解標的僅係針對本院110年度易字第9
    82號妨害自由等案件之內容，係就被告法定代理人甲○○個人
    之行為，調解對象並非被告公司，故該調解內容確實並未包
    括本件原告請求之資遣費、薪資差額、失業給付損失等內容
    。況且，倘上開調解標的包含本件訴訟標的內容，原告無需
    於109年12月18日再向社團法人台中市勞僱關係協會申請調
    解為本件起訴資遣費、薪資差額、失業給付損失之調解請求
    ，此外，被告復未提出其他事證以實其說，堪認被告此辯解
    ，難以採信。
　㈡按當事人主張有利於己之事實者，就其事實有舉證責任，民
    事訴訟法第277 條前段定有明文。各當事人就其所主張有利
    於已之事實，均應負舉證之責，故一方已有適當之證明者，
    相對人欲否認其主張，即不得不更舉反證；主張法律關係變
    更或消滅之當事人，就該法律關係變更或消滅所須具備之特
    別要件，負主張及舉證之責任（最高法院19年上字第2345號
    判例；83 年 度台上字第1946號判決意旨參照）。被告抗辯
    其積欠原告之薪資，已於109年11月12日以現金交付給原告
    云云；依前揭最高法院見解，被告對於已給付薪資乙事，應
    負舉證之責，惟被告迄至審理終結止，均未提出證據以茲說
    明；再觀以卷附之錄音譯文（見本院卷第87至99頁）可知，
    二人對話內容確實就原告積欠薪資，及被告對原告遲到上班
    主張扣薪等情事，兩造有爭執及僵持不下，最後原告表示「
    沒有關係啦，這樣沒什麼好講的，這樣我就找勞工局了」，
    被告則回以「你如果要拖，大家來拖」等語（見本院卷第99
    頁），顯見當日兩造就薪資、資遣費等並無共識，基此，被
    告抗辯當日已結清薪資乙情，恐有疑義；此外，被告復未提
    出其給付薪資之事證供本院調查，被告此辯解，難以採信。
    　　　　
三、承上，被告既有積欠原告薪資及未依法為原告投保勞健保之
    情，則原告以勞動基準法第14條第1項第5、6款規定，向社
    團法人台中市勞僱關係協會申請調解時即主張終止勞動契約
    ，且該協會於109年12月18日已收到被告傳真請假單，堪認
    兩造之勞動契約自109年12月18日因原告行使終止權而合法
    終止。執此，原告請求項目及金額，如下說明：
　㈠資遣費：
　⒈按勞工適用本條例之退休金制度者，適用本條例後之工作年
    資，於勞動契約依勞基法第11條、第13條但書、第14條及第
    20條或職業災害勞工保護法第23條、第24條規定終止時，其
    資遣費由雇主按其工作年資，每滿1年發給2分之1個月之平
    均工資，未滿1年者，以比例計給；最高以發給6個月平均工
    資為限，不適用勞基法第17條之規定，勞工退休金條例第12
    條第1項定有明文。承上，原告既係依勞基法第14條第1項第
    5、6款規定終止勞動契約，原告自得依上述規定請求被告給
    付資遣費。
　⒉原告自109年7月7日起至109年12月18日止，工作年資共計4月
    又12日，每月薪資為35,000元，依據勞動基準法第17條規定
    ，依上說明，原告請求被告給付資遣費為7,875元【計算式
    ：35,000×0.5×﹝（5+ 12/30）÷12﹞＝7,875元】，為有理由，
    應予准許；逾此範圍之請求，於法無據，不應准許。
  ㈡積欠薪資：被告尚積欠109年7月份薪資9,166元、109年8月份
    至109年10月份薪資25,000元，共計34,166元，依據勞動基
    準法第22條規定，請求被告給付上開薪資，於法有據，應予
    准許。
  ㈢失業給付差額：
　⒈按「年滿十五歲以上，六十五歲以下之下列受僱勞工，應以
    其雇主或所屬機構為投保單位，參加本保險為被保險人：一
    、具中華民國國籍者。二、與在中華民國境內設有戶籍之國
    民結婚，且獲准居留依法在臺灣地區工作之外國人、大陸地
    區人民、香港居民或澳門居民」、「本法施行後，依前條規
    定應參加本保險為被保險人之勞工，自投保單位申報參加勞
    工保險生效之日起，取得本保險被保險人身分；自投保單位
    申報勞工保險退保效力停止之日起，其保險效力即行終止」
    、「依前條規定應參加本保險為被保險人之勞工，其雇主或
    所屬團體或所屬機構未為其申報參加勞工保險者，各投保單
    位應於本法施行之當日或勞工到職之當日，為所屬勞工申報
    參加本保險；於所屬勞工離職之當日，列表通知保險人。其
    保險效力之開始或停止，均自應為申報或通知之當日起算。
    但投保單位非於本法施行之當日或勞工到職之當日為其申報
    參加本保險者，除依本法第三十八條規定處罰外，其保險效
    力之開始，均自申報或通知之翌日起算」、「投保單位違反
    本法規定，未為其所屬勞工辦理投保手續者，按自僱用之日
    起，至參加保險之前一日或勞工離職日止應負擔之保險費金
    額，處十倍罰鍰。勞工因此所受之損失，並應由投保單位依
    本法規定之給付標準賠償之」，就保法第5條第1項、第6條
    第1項、第3項、第38條第1項分別定有明文。本件原告於被
    告任職期間，被告並未為原告投保勞工保險或就業保險，則
    原告無法依前開法條規定，取得就業保險被保險人身分，洵
    堪認定。
　⒉惟按，就業保險失業給付之請領條件為：被保險人於非自願
    離職辦理退保當日前3年內，保險年資合計滿1年以上，具有
    工作能力及繼續工作意願，向公立就業服務機構辦理求職登
    記，自求職登記之日起14日內仍無法推介就業或安排職業訓
    練者。此亦為就保法第11條第1項第1款所明定。然查原告雖
    屬非自願離職，然其於110年11月30日終止勞動契約之前，
    自90年2月15日自禾祥發企業社退保後，於108年11月12日起
    至108年11月20日止，以台灣國際皇家保全股份有限公司為
    投保單位，於109年2月20日起至109年2月21日止，以威倫實
    業有限公司為投保單位，總投保日數共計11日。又被告如依
    法有為原告投勞保，自109年7月7日起至109年12月18日止（
    投保日數共計5個月又12日），則原告於非自願離職辦理退
    保當日前3年內（即自106年12月17日起至109年12月18日止
    ），原告之勞保年資合計均未滿1年以上，是原告自不符合
    請領就業保險失業給付之條件，尚難以被告未依就保法之規
    定為原告辦理投保手續為由，遽認原告因而受有損失。是原
    告以被告未為其投保勞工保險或就業保險為由，請求被告依
    就保法第16條、第38條第1項、民法第184條第2項規定，賠
    償失業給付損失共計196,020元於法無據，不應准許。
　㈣預告工資：
  ⒈按依勞基法第16條規定，雇主依同法第11條或13條但書終止
    勞動契約者，始應給付預告期間工資予勞工。雖勞工於同法
    第14條第1 項所定情形，亦得不經預告而終止勞動契約，惟
    同條第4 項就勞工依此不預告終止勞動契約之情形，僅明文
    規定得準用同法第17條之規定，請求資遣費，而未將同法第
    16條關於預告期間工資之規定亦明列在準用之列，自屬有意
    排除，在法源基礎及理論上，自不許再依類推解釋之方法使
    之亦可請求預告工資，是自不得類推適用第17條之規定，其
    理甚明（臺灣高等法院99年勞上易第157 號、臺灣高等法院
    臺中分院103 年勞上字第26號、最高法院104 年台上字第22
    54號裁判要旨參照）。
　⒉原告雖主張被告於109年11月1日以LINE通訊軟體通知原告請
    暫時不要上班，惟此部分尚難證明被告上開行為有終止兩造
    間之勞動契約，亦不符合勞動基準法第11條各款之終止事由
    ，而本件既係原告依勞基法第14條第1 項第5、6 款之規定
    不預告而終止兩造間之勞動契約，依前揭法律規定，自無從
    請求被告給予10日之預告期間工資16,666元，是原告主張勞
    動基準法第16條規定，請求被告給付上開預告工資及法定遲
    延利息，即屬無據，不應准許。
四、綜上所述，原告依據勞動契約、前揭勞動基準法、勞工保險
    條例等規定，請求被告給付42,041元【計算式：7,875元+34
    ,166元＝42,041元】，及自起訴狀繕本送達翌日（即111年4
    月18日，見本院卷第51頁送達證書）起至清償日止按年利率
    百分之5計算之利息，於法有據，應予准許。至逾此範圍之
    請求，則無理由，應予駁回。
肆、又法院就勞工之給付請求，為雇主敗訴之判決時，應依職權
    宣告假執行。前項情形，法院應同時宣告雇主得供擔保或將
    請求標的物提存而免為假執行。勞動事件法第44條第1 項、
    第2 項亦有明文。本件原告如主文第1 項勝訴部分，既屬就
    勞工之給付請求，所為被告敗訴之判決，依勞動事件法第44
    條第1 項、第2 項規定，應依職權宣告假執行，並同時宣告
    被告提供相當擔保金額後，得免為假執行。
陸、本件事證明確，兩造其餘之攻擊防禦方法及所提之證據，經
    審酌後認均無礙判決之結果，爰不予一一論述，附此敘明。
柒、訴訟費用之負擔依據：民事訴訟法第79條。
中　　華　　民　　國　　111 　年　　10　　月　　27　　日
                  勞動法庭    法  官  吳昀儒   
正本係照原本作成。
如對本判決上訴，須於判決送達後20日內向本院提出上訴狀。如
委任律師提起上訴者，應一併繳納上訴審裁判費。
中　　華　　民　　國　　111 　年　　10　　月　　27　　日
                              書記官  何惠文